【裁判字號】    99,上易,256
【裁判日期】    990629
【裁判案由】    竊盜
【裁判全文】
臺灣高等法院高雄分院刑事判決         99年度上易字第256號
上  訴  人  臺灣高雄地方法院檢察署檢察官
被      告  乙○○
上列上訴人因被告竊盜案件，不服臺灣高雄地方法院98年度簡上
字第1075號中華民國99年2 月3 日第一審判決（聲請簡易處刑案
號：臺灣高雄地方法院檢察署98年度偵字第12881 號），提起上
訴，本院判決如下：
     主  文
上訴駁回。
     理  由
一、公訴意旨略以：被告乙○○於民國98年4 月12日左右，在高
    雄市鼓山區○○○路588 巷2 號租屋處1 樓前，徒手竊取甲
    ○○所有之VECTRE牌腳踏車1 輛後，騎乘該腳踏車前往周淑
    媛所經營位於高雄市鼓山區○○○路743 號卡拉OK店，將該
    腳踏車贈與周淑媛。嗣經甲○○報警處理，始循線於98年4
    月23日7 時30分許，在乙○○位於高雄市鼓山區○○○路58
    8 巷2 號住處查獲，並由乙○○偕同員警前往周淑媛經營之
    上開卡拉OK店內扣得前揭腳踏車1 輛（已發還甲○○）。因
    認被告涉有刑法第320 條第1 項之竊盜罪嫌云云。
二、按犯罪事實應依證據認定之，無證據不得認定犯罪事實；不
    能證明被告犯罪者，應諭知無罪之判決，刑事訴訟法第154
    條第2 項、第301 條第1 項分別定有明文。次按認定犯罪事
    實所憑之證據，雖不以直接證據為限，間接證據亦包括在內
    ，然而無論直接或間接證據，其為訴訟上之證明，須於通常
    一般之人均不致有所懷疑，而得確信其為真實之程度者，始
    得據為有罪之認定，倘其證明尚未達到此一程度，而有合理
    之懷疑存在、無從為有罪之確信時，自應為無罪之判決（最
    高法院76年臺上字第4986號判例意旨可資參照）。又檢察官
    對於起訴之犯罪事實，應負提出證據及說服之實質舉證責任
    ，倘其所提出之證據，不足為被告有罪之積極證明，或其指
    出證明之方法，無從說服法院以形成被告有罪之心證，基於
    無罪推定之原則，自應為被告無罪判決之諭知（最高法院92
    年台臺上字第128 號判例意旨參照）。再按刑法上之竊盜罪
    ，係以竊取他人所持有之物為成立要件（最高法院19年上字
    第1673號判例意旨可資參照）。
三、證據能力：
    後述關於證人於審判外之陳述及卷附書證而屬於傳聞證據等
    部分，檢察官、被告乙○○已於本院審理調查上開證據時均
    知係屬傳聞證據，而就此證據能力均表示無意見，即同意作
    為證據，且本院認為以之作為本案認定之證據，均與待證事
    實具有關聯性，且無證據證明此等證詞有何非出於任意性，
    或書證有何遭變造或偽造情事，作為本案之證據亦屬適當，
    依刑事訴訟法第159 條之5 第1 項規定，自得為證據。
四、公訴意旨認被告乙○○涉犯上開竊盜罪嫌，係以被告自承有
    於前揭時、地將上開腳踏車騎走後贈與周淑媛，及告訴人甲
    ○○於警詢之指述、證人周淑媛、方宗仁於警詢之證述，暨
    扣案之上開腳踏車1 輛、贓物認領保管單1 紙等情為據。然
    訊據被告固供承有將上開腳踏車自其前揭租屋處1 樓牽至周
    淑媛所經營之上開卡拉OK店等情，惟否認有何上開被訴竊盜
    犯行，辯稱：伊係於98年2 月27日始承租上開處所3 樓，約
    10天後上開腳踏車才出現，房東方宗仁時常問說該腳踏車是
    誰的，並叫伊將該腳踏車牽走，而於98年4 月12日當天，伊
    在周淑媛所經營之上開卡拉OK店內飲酒聊天，當時方宗仁也
    在現場，復又提起將該腳踏車牽走之事，伊始回到前揭租屋
    處1 樓將該腳踏車牽至上開卡拉OK店，伊並無竊盜犯意等語
五、經查：
(一)、被告乙○○於98年4 月12日，將上開甲○○所有之腳踏車自
    其位於高雄市鼓山區○○○路588 巷2 號租屋處1 樓前，牽
    至前揭周淑媛所經營位於高雄市鼓山區○○○路743 號之卡
    拉OK店置放等事實，業據被告於原審及本院供承在卷，又經
    證人即告訴人甲○○、證人周淑媛各於警詢、原審指證明確
    ，並有贓物認領保管單及贓物停放處及上開腳踏車照片附卷
    可稽（見警卷第23、26-28頁）。
(二)、被告乙○○所承租之上開處所，僅有被告、房東方宗仁及另
    一承租人冷傳家居住該處，而告訴人甲○○並未居住該處等
    事實，業據被告供稱：「（你租屋處高雄市鼓山區○○○路
    588 巷2 號共有幾人居住？）有我、房東方宗仁、房客冷傳
    家，我住3 樓、房東及冷傳家住2 樓，我們都從一樓的同一
    個門出入」等語（見偵卷第8 頁），核與證人冷傳家於原審
    具結證稱：「（方宗仁的哥哥有無認識？）不認識，我在那
    邊住了兩年，從來沒看過。」、「（你們那棟有幾個人住？
    ）當時只有我、被告及方宗仁3 人」（見原審簡上字卷第73
    、75頁），及證人周淑媛於原審具結證述：「（方宗仁與他
    哥哥有無住在一起？）沒有住在一起。方宗仁是跟被告同一
    戶籍」（見原審簡上字卷第71頁）等情相符；又該腳踏車係
    放置於上開住處庭院大門進去後之小空間，且未上鎖，則據
    證人冷傳家於原審具結證稱：「那是透天的房子，是庭院的
    大門進去之後有個小空間，放台洗衣機，平常我摩托車放在
    洗衣機旁邊，腳踏車也放在洗衣機旁邊…」、「（那台腳踏
    車有無上鎖？）有個鎖放在洗衣機旁邊，腳踏車沒有上鎖，
    因為我經常移車我知道」等語（見原審簡上字卷第73頁），
    是上開腳踏車雖為告訴人所有，然證人方宗仁既為該處房東
    即屋主，上開住處之庭院則為其具有支配權之空間範圍，則
    在此範圍內所置放之物，應可推論為其具有事實上之支配管
    領力；且衡諸社會常情，第三人將其私人物品置放於房屋空
    間範圍內，卻未事先知會屋主，亦未徵得屋主同意，難謂屋
    主對未經其同意而任意置放在屋內之物品未有處分該物之權
    限。再者，被告與冷傳家僅為承租人，而告訴人雖為屋主方
    宗仁之兄，然其未與方宗仁同住，已如上述，且在其置放該
    腳踏車於上開住處屋內庭院時，並未告知屋主方宗仁，亦未
    取得其同意，此觀證人方宗仁於警詢陳稱：「（是否知道該
    輛腳踏車是何人所有？）當時我不知道是何人所有…」等語
    （見警卷第10頁）自明；另方宗仁曾多次詢問被告及冷傳家
    該腳踏車為何人所有，並請被告或冷傳家處分該腳踏車等情
    ，除據被告供承外，並據證人冷傳家於原審具結證述：「…
    因為腳踏車跟摩托車都放在洗衣機旁邊會影響紗門進出，方
    宗仁經常喝酒回來經常碰到車子會受傷，他就問我那台腳踏
    車是不是我的，我說不是，他就說那就看要拿到哪邊去丟，
    他這樣跟我講了好幾次」、「…方宗仁也曾經問過乙○○腳
    踏車是不是他的，乙○○也說不是他的…」等語在卷（見本
    院簡上字卷第73、74頁）。此外，方宗仁於98年4 月12日在
    周淑媛所經營之上開卡拉OK店內，復又向被告提起將該腳踏
    車牽走之事，被告遂於當日將該腳踏車自上開租屋處1 樓牽
    至周淑媛所經營之上開卡拉OK店，方宗仁亦在上開卡拉OK店
    內見被告將該腳踏車牽至該處等情，亦據被告陳稱：「…我
    去那邊喝酒，時間約是下午三、四點，當時約有八人，房東
    方宗仁也在，他說那台腳踏車是誰的，放在那邊占位子，看
    誰把它牽走，說了很多次，他那邊也在那邊喝酒，我就說這
    台車不是你的也不是我的，那要丟到哪邊去，我說我現在去
    牽，我就回去588 巷住處把腳踏車牽到卡拉OK店我們喝酒的
    地方，把腳踏車放在店家外面。我把車放在店那邊時，房東
    有看到、卡拉OK店老闆及兩三個人有看到…」等語在卷（見
    原審簡上字卷第64頁），核與證人周淑媛於原審具結證稱：
    「（當時方宗仁有無在場？）有」、「（方宗仁有無看到乙
    ○○把腳踏車牽走？）有」、「（為何你知道【指該腳踏車
    】是方宗仁屋簷下的？）因為他們兩人在我店那邊有說到車
    子占停車位等事情，而我有聽到…」等語（見原審簡上字卷
    第67、69、70頁）相符，是被告雖非上開腳踏車所有人，然
    其既認該車置於方宗仁之實力支配範圍內，即前揭住處庭院
    內，且經屋主方宗仁之要求而將該車牽離至上開卡拉OK店，
    是縱其客觀上有將腳踏車由屋主方宗仁屋內牽移至他處之客
    觀事實，然該行為尚難謂與未經他人同意之竊取行為該當，
    蓋其移置車輛之行為係經對該腳踏車具有事實管領力之屋主
    方宗仁之要求而處置。至於證人方宗仁雖於警詢陳述：「我
    是有問乙○○及另一名房屋承租者（冷傳家）腳踏車是何人
    的，但沒有叫乙○○將該腳踏車做個處理」云云（見警卷第
    10頁），惟方宗仁曾請被告處分該車，已如前述，另證人冷
    傳家亦具結證稱：「…當天後來方宗仁就在我家裡當我的面
    罵他哥哥，說腳踏車放在那邊也不知道是誰的，害人被叫去
    派出所問筆錄」、「（你是否知道是誰把這部腳踏車移走？
    ）知道，但我沒親眼看到，是聽方宗仁回來講的，他說害我
    難做人了，害我叫『阿青』把腳踏車牽走」、「（你看到腳
    踏車不在時，你有無問方宗仁說這腳踏車去哪裡了？）有，
    他說他叫『垃圾青』【被告外號】把腳踏車載走了」等語（
    見原審簡上字卷第74、75頁），是方宗仁上開所述即難佐為
    對被告不利之認定。
(三)、被告乙○○雖曾自承將該腳踏車送予周淑媛之情，然周淑媛
    於警詢係稱：「該台腳踏車是乙○○大約於10天前（98年4
    月12日左右）牽來我店內放的，當時我顧著店內生意在忙也
    未注意到乙○○是騎來還是載來的，我不知道乙○○牽該台
    腳踏車是要作何用」（見警卷第7 頁），又於原審具結證述
    ：「（當時他【指被告】有無說這台車要給你？）當時我很
    忙，我也忘了，我是怕他丟了所以叫他牽到裡面，不是要送
    我的，只是寄放在那邊」、「（當時【指被告將腳踏車放在
    卡拉OK店時】他說什麼？）我忘記了，我那邊不時有客人寄
    放車子，因為會抓酒測」、「…當時我是好意說牽進去怕車
    子弄丟」等語在卷（見原審簡上字卷第67、68、69頁），再
    參諸方宗仁當日係在卡拉OK店內請被告處分該車，被告應方
    宗仁所請，並在方宗仁親眼見到之情況下，將該車牽至上開
    卡拉OK店內，是否有將該車以所有人自居之「所有」意圖，
    不無疑問，況既經屋主方宗仁之同意，更不具所謂「不法」
    意圖。
(四)、被告乙○○於98年4 月23日之偵查筆錄固載：「問：是否承
    認有偷腳踏車？答：承認」等語（見偵卷第9 頁），然被告
    對此筆錄之記載，其於原審供稱：「（為何你有在檢察官那
    邊承認有偷腳踏車？【提示筆錄】）我是說我有『牽』，不
    是說『偷牽』…」等語（見原審簡上字卷第39頁），又經本
    院當庭勘驗該日之偵查錄音光碟內容結果，被告於該日訊問
    之全程回答內容，均曾供述「這怎麼能算我竊取的」、「沒
    有偷腳踏車這個犯意」、「這不算是偷」等語，縱使其於訊
    問之末，應檢察官之問（你講承不承認就好了），而答「我
    承認啦」，但仍接續強調「但是非常不服氣」之詞（見本院
    卷第37-40 頁），足徵被告上開於偵查所謂之「自白」，應
    與其本意相左，被告實仍堅詞否認其有竊取告訴人腳踏車之
    犯意，尚不得以被告偵查中之上開供述，遽為對其不利之認
    定。至於公訴人起訴所據之告訴人甲○○警詢指述及扣案腳
    踏車、贓物認領保管單等情，僅足以證明該腳踏車係屬告訴
    人所有之事實，無從逕認被告被訴竊盜犯行。
六、綜上所述，公訴人起訴所舉上開事證，僅可證明被告乙○○
    有將前揭腳踏車牽至周淑媛上開所經營之卡拉OK店，然尚難
    證明被告此行為，已構成竊取並有為自己或第三人不法所有
    之意圖。此外，復查無其他積極證據足資證明被告有何公訴
    人所指竊盜犯行，被告被訴上開竊盜罪自屬不能證明。原審
    因而以不能證明被告犯有上開被訴竊盜罪，而為被告無罪之
    諭知，核無違誤。原審公訴人仍執起訴所據各節提起上訴，
    指摘原判決不當，為無理由，上訴應予駁回。
據上論斷，應依刑事訴訟法第368 條，判決如主文。
本案經檢察官許美女到庭執行職務。
中    華    民    國    99    年    6     月    29    日
                  刑事第三庭    審判長法  官  莊崑山
                                      法  官  唐照明
                                      法  官  張意聰
以上正本證明與原本無異。
本件判決不得上訴。
中    華    民    國    99    年    6     月    30    日
                                      書記官  陳金卿

司法院資訊處製作；財團法人民間司法改革基金會備份。
